【裁判字號】    97,竹簡,586
【裁判日期】    971008
【裁判案由】    遷讓房屋等
【裁判全文】
臺灣新竹地方法院民事簡易判決         97年度竹簡字第586號
原      告  乙○○○
訴訟代理人  丙○○
被      告  甲○○
上列當事人間請求遷讓房屋事件，本院於民國97年9月24日辯論
終結，判決如下：
    主  文
被告應將門牌號碼新竹市○○路四○一號七樓之八房屋騰空遷讓
，返還原告。
被告應給付原告新臺幣萬肆仟陸佰玖拾捌元。
被告應自民國九十七年七月二日起至遷讓返還前項房屋日止，按
月給付原告新臺幣陸仟元。
被告應自民國九十七年七月一日起至遷讓返還前項房屋日止，按
月給付原告新臺幣壹仟元。
原告其餘之訴駁回。
訴訟費用百分之九十九由被告負擔，餘由原告負擔。
本判決原告勝訴部分得假執行。
    事實及理由
一、按訴狀送達後，原告不得將原訴變更或追加他訴。但請求之
    基礎事實同一者及減縮應受判決事項之聲明者，不在此限，
    民事訴訟法第255條第1項第2、3款定有明文。茲原告以被告
    項其承租所有門牌號碼新竹市○○路401號7樓之8房屋（下
    稱系爭房屋），因租期屆至，租賃關係消滅為由，請求被告
    遷讓房屋、給付積欠自民國97年4月1日至97年6月30日止之
    租金、96年5月1日起至返還房屋日止每月新臺幣（下同）1,
    000 元管理費用、租賃關係消滅後繼續占用系爭房屋不當得
    利。嗣於本件言詞辯論程序中就管理費用縮減聲明請求被告
    給付96年7月1日起至返還房屋日止每月1,000 元管理費用即
    追加請求代墊電費4,968元（原告誤算為4,394元），經核與
    前揭規定相符，應予准許。
二、原告起訴主張：
  (一)被告於95年7月1日向原告承租所有系爭房屋，約定期間自95
    年7月1日至96年6月30日止，每月租金6,000元，於每月1 日
    繳納，另每月1,000 元管理費用亦由被告負擔。租期屆期後
    ，兩造復於96年7月1日就系爭房屋，以相同之租賃條件由被
    告繼續承租，租賃期間則自96年7月1日起至97年6 月30日止
    。詎被告自96年5月1日起未依約繳交大樓管理費，租金則自
    97年4月1日起亦未依期繳納。茲原告已於97年4月2日通知被
    告於租賃期滿後不再續租，兩造間租賃關係即因期間屆期而
    消滅，爰請求被告應將系爭房屋遷讓，返還原告。
  (二)又被告租賃關係消滅後，仍繼續占有系爭房屋，使原告受有
    相當於租金之損害，被告受有相當於租金之利益，並請求被
    告賠償自97年7月1日起至返還系爭房屋日止，每月按6, 000
    元計算之不當得利。另原告前此代被告繳付97年5、7及9 月
    份電費計4,698元（原告誤計為4,394元），亦一併請求返還
    等語。並於本院聲明：1.被告應將系爭房屋騰空遷讓，返還
    原告。2.被告應自97年4月1日起至返還系爭房屋之日止，按
    給付原告6,000元。3.被告應自96年7月1 日起至返還前開房
    屋之日止，按月給付原告1,000元。4.被告應給付原告4,968
    元。
三、被告則以：被告前向原告承租系爭房屋，均依期給付租金，
    嗣因失業，致無法如期給付，於97年3 月起始未繳租金，請
    求原告能酌減租金。至於管理費部分，前此被告雖曾繳交管
    理費用，惟係誤認被告有繳交之義務所致。被告事後聽聞其
    餘承租戶表示，租金已包含管理費用，且有許多住戶均未繳
    交，故被告亦拒絕繳納。另日期記載96年7月1日之租賃契約
    書，係兩造事後補作，被告簽名時其餘部分均為空白。希望
    承租之住戶亦能參與會員大會，討論是否能酌減管理費等語
    ，資為抗辯。並於本院聲明：原告之訴駁回。
四、查被告於95年7月1日向原告承租原告所有系爭房屋，期間自
    95 年7月1日至96年6月30日止，每月租金6,000 元，約定於
    每月1日繳納租金。租期屆至後，兩造於96年7月1 日復就系
    爭房屋，以相同之租賃條件由被告繼續承租，租賃期間則自
    96 年7月1日起至97年7月1 日止，並約定由被告繳納管理費
    、負擔電費之事實，有房屋租賃契約書附卷可稽。
五、依兩造所簽訂租賃契約書第6 條約定：乙方（即被告）於租
    期屆滿時，除經甲方（即原告）同意繼續出租外，應即日將
    租賃房屋成新按照原狀騰空交還甲方，不得推諉或主張任何
    權利…。」所示，系爭房屋租賃期限至97年7月1日屆期，而
    原告於租賃契約期限屆至前，即於97年4月2日通知被告於租
    賃期間屆期後即不再續租之情，亦有新竹新埔郵局存證信函
    附卷可憑（見本院卷第9 頁），被告亦不爭執有接獲該存證
    信函，雖被告於租賃期間屆至後仍繼續使用系爭房屋，依前
    揭約定，兩造間租賃關係於租賃期間屆至後消滅。原告請求
    被告遷讓系爭房屋並返還，即屬有據。
六、又依租賃契約第3、4條約定：「租金每個月新臺幣6,000 元
    正（收款附據）乙方不得藉任何理由拖延或拒納（電燈費及
    自來水費另外）」「租金應於每月1日以前繳納，每次應繳1
    個月份乙方不得藉詞拖延。」，原告主張被告自97年4 月起
    即未繳納租金，復為被告所不爭執，則原告請求被告自97年
    4月1日起至97年7月1日止3個月租金共計18,000 元，亦屬有
    據。
七、再兩造約定於租賃期間每月管理費、電費由被告負擔已如前
    述，而被告自96年7 月即未繳付管理費為被告所不爭執，並
    由原告代墊電費4,698 元之事實，亦有收據附卷可憑，則原
    告依約定請求被告給付租賃期間管理費用12,000元及代墊費
    用4,698 元，即屬有據。另租賃關係消滅後，被告仍繼續占
    用系爭房屋，該大廈管理委員會並繼續為其管理居住之環境
    ，即受有相當於管理費用不當得利，原告依不當得利之法律
    關係，請求被告給付自97年7月1日起至返還系爭房屋日止按
    每月1,000元計算之不當得利，當屬有據。
八、按無法律上之原因而受利益，致他人受損害者，應返還其利
    益，但依其利益之性質或其他情形不能返還者，應償還其價
    額，民法第179條前段、第181條後段分別定有明文。又無權
    占有他人房屋，可能獲得相當於租金之利益，為社會通常之
    觀念。原告與被告間租賃契約既於97年7月1日因屆期而消滅
    ，而被告於本院自承迄今仍繼續使用系爭房屋，即受有相當
    於租金不當得利，而使原告受有損害。則原告請求被告自97
    年7月2日起至返還系爭房屋日止相當於租金不當得利，尚屬
    有據。原告請求自97年7月1日起算，尚乏依據。本院審酌被
    告前此以每月6,000 元向原告承租系爭房屋，原告主張原告
    受有之損害以每月6,000 元計算，尚屬允當。則原告請求被
    告自97年7月2日起至被告返還系爭房屋日止按每月6,000 元
    計算之不當得利，應予准許。
九、綜上所陳，原告依兩造租賃契約約定請求被告給付積欠租金
    、管理費、代墊電費及依不當得利之法律關係請求被告返還
    管理、占有利益如主文第1、2、3、4項所示，即有理由，應
    予准許，逾此範圍請求，即無理由，應予駁回。又本件係適
    用簡易訴訟程序所為被告敗訴之判決，就原告勝訴部分，併
    依職權宣告假執行。
據上論結，本件原告之訴為一部有理由，一部無理由，依民事訴
訟法第436條第2項、第389條第1項第3款、第79條，判決如主文
。
中    華    民    國    97    年    10    月     8    日
                  新竹簡易庭    法  官  邱玉汝
以上正本係照原本作成。
如對本判決上訴，須於判決送達後20日內向本院提出上訴。
中    華    民    國    97    年    10    月    8    日
                                書記官  朱苑禎


司法院資訊處製作；財團法人民間司法改革基金會備份。
